【裁判字號】    99,聲判,12
【裁判日期】    991215
【裁判案由】    聲請交付審判
【裁判全文】
臺灣基隆地方法院刑事裁定              99年度聲判字第12號
聲  請  人
即 告訴 人  詹美玲
代  理  人  陳培仁律師
            陳炎琪律師
被      告  簡黃來
上列聲請人因告訴被告過失傷害案件，不服臺灣高等法院檢察署
檢察長於中華民國99年9 月10日駁回再議之處分（99年度上聲議
字第6619號），聲請交付審判，本院裁定如下：
    主  文
聲請駁回。
    理  由
一、聲請交付審判意旨略以：聲請人於99年1 月1 日受傷後，於
    隔日即因頸、背部等疼痛，前往中醫診所治療購藥，並於99
    年1 月11日改往行政院衛生署基隆醫院治療，聲請人於發生
    事故後確曾於數日內前往中醫診所及行政院衛生署基隆醫院
    治療，是臺灣基隆地方法院檢察署不起訴處分書及臺灣高等
    法院檢察署駁回再議聲請書所指，是告訴人確未於99年1 月
    1 日車禍後數日內就醫並開立證明，則99年6 月間縱有向醫
    生自述99年1 月1 日車禍造成腰背疼痛之情況，是否確係99
    年1 月1 日車禍時造成云云，即與卷證資料不符，駁回再議
    聲請書漏未就聲請人99年9 月3 日刑事再議聲請狀所附單據
    、證明書等詳予認定事實，且不起訴處分書及駁回再議處分
    書復未就聲請人提出行政院衛生署基隆醫院診斷證明書應診
    日期向上開醫院查詢，其認事用法均有違誤云云。
二、按告訴人不服上級法院檢察署檢察官或檢察總長認再議無理
    由而駁回之處分者，得於接受處分書後10日內委任律師提出
    理由狀，向該管第一審法院聲請交付審判；法院認交付審判
    之聲請不合法或無理由應駁回之，刑事訴訟法第25 8條之1
    、第258 條之3 第2 項前段分別定有明文。本件聲請人即告
    訴人詹美玲（下稱聲請人）以被告簡黃來涉有過失傷害罪嫌
    為由，向臺灣基隆地方法院檢察署檢察官提出告訴，經該署
    檢察官於民國99年8 月18日以99年度偵字第3237號為不起訴
    處分，聲請人不服，聲請再議，復經臺灣高等法院檢察署檢
    察長認其再議之聲請無理由，於99年9 月10日以99年上聲議
    字第6619號處分書駁回再議之聲請等情，有上開不起訴處分
    書、處分書在卷可稽，且經本院依職權調取前揭卷宗核對無
    訛，而聲請人於99年9 月25日收受上開駁回再議處分書，於
    99年10月4 日即委任律師向本院聲請交付審判，本院於99年
    10月5 日收狀，程序上於法尚無不合，先予敘明。
三、次按刑事訴訟法第258 條之1 至第258 條之4 之交付審判制
    度，係對於「檢察官不起訴或緩起訴裁量權」制衡之一種外
    部監督機制，法院僅在審查檢察官所為之不起訴或緩起訴處
    分是否正確，藉以防止檢察機關濫權。然為避免法官權限過
    度擴張致壓縮檢察官之控訴權限，同法第258 條之3 第3 項
    規定法院審查聲請交付審判案件時「得為必要之調查」，其
    調查證據之範圍，自應以偵查中曾顯現之證據為限，不得就
    告訴人新提出之證據再為調查，亦不得蒐集偵查卷以外之證
    據，否則將使法院兼任檢察官而有回復「糾問制度」之虞。
    質言之，法院就聲請交付審判之案件，應以審酌偵查中已顯
    現不利於被告之證據未經檢察機關詳為調查斟酌，或不起訴
    處分書所載理由違背經驗法則、論理法則及證據法則為限，
    除認為不起訴處分書所載之理由違背經驗法則、論理法則或
    其他證據法則，否則不宜率予裁定交付審判（法院辦理刑事
    訴訟案件應行注意事項第134 點參照）。
四、再按犯罪嫌疑不足者，應為不起訴之處分，刑事訴訟法第25
    2 條第10款定有明文。又告訴人之告訴，係以使被告受刑事
    訴追為目的，是其陳述是否與事實相符，仍應調查其他證據
    以資審認；被害人之陳述如無瑕疵，且就其他方面調查又與
    事實相符，固足採為科刑之基礎，倘其陳述尚有瑕疵，而在
    未究明前，遽採為論罪科刑之根據，即難認為適法；而認定
    不利於被告之事實，須依積極證據，苟積極證據不足為不利
    於被告事實之認定時，即應為有利於被告之認定，更不必有
    何有利之證據（最高法院52年台上字第1300號、61年台上字
    第3099號及30年上字第816 號分別著有判例可資參照）。易
    言之，告訴人之指訴，非無誣陷他人於罪之可能，是倘告訴
    人之指訴存有瑕疵，復無其他積極證據可佐其說詞，即不足
    為被告犯罪事實之憑證，俾免冤抑，乃屬當然。本件被告於
    檢察官偵訊時固坦承有於上開時地追撞告訴人詹美玲之計程
    車一情，惟否認造成告訴人受傷，辯稱：我駕駛自小貨車沿
    忠一路往中正路，到愛一路口我停紅燈，轉綠燈後我起步，
    前方有一台計程車突然緊急煞車，我來不及煞車就撞上那台
    車左後方，告訴人車禍當時並沒有說有受傷等語。經查：
  (一)聲請人指稱，聲請人於99年1 月1 日受傷後，於隔日即因頸
    、背部等疼痛，前往中醫診所治療購藥，並於99年1 月11日
    改往行政院衛生署基隆醫院治療，聲請人於發生事故後確曾
    於數日內前往中醫診所及行政院衛生署基隆醫院治療，是臺
    灣基隆地方法院檢察署不起訴處分書及臺灣高等法院檢察署
    駁回再議聲請書所指，告訴人確未於99年1 月1 日車禍後數
    日內就醫並開立證明，則99年6 月間縱有向醫生自述99年1
    月1 日車禍造成腰背疼痛之情況，是否確係99年1 月1 日車
    禍時造成云云，即與卷證資料不符，駁回再議云云。惟查被
    告簡黃來於99年1 月1 日15時5 分許，駕駛車牌號碼F4-118
    9 號自小貨車，沿基隆巿忠一路往愛一路方向行駛，行經忠
    一路與愛一路口時，欲右轉至愛一路，當時前方適有告訴人
    詹美玲駕駛車牌號碼839-B9號營業小客車，亦右轉欲至愛一
    路，被告所駕之車頭不憤撞擊告訴人車輛後方等情，為被告
    不否認，此有基隆市警察局第一分局刑事案件報告書在卷可
    稽，告訴人於發生交通事故逾5 月後，於99年6 月13日始至
    基隆市警察局第一分局忠二路派出所提出告訴並製作筆錄，
    此有該派出所第一次調查筆錄1 份在卷可稽，其後於同年月
    15日又至該派出所製作筆錄並提出行政院衛生署基隆醫院診
    斷證明書，該診斷證明書「應診日期」欄，並未填寫應診始
    末之日期，此有該派出所第二次調查筆錄及上開基隆醫院診
    斷證明書各1 份在卷可稽，告訴人其後並提出長庚醫療財團
    法人基隆長庚紀念醫院99年7 月13日診斷證明書，臺灣基隆
    地方法院檢察署檢察官並向長庚醫療財團法人基隆長庚紀念
    醫院調取有關告訴人因系爭車禍就醫病歷資料之結果，告訴
    人係於99年6 月21日始至基隆長庚醫院看診，稱有下背痛之
    情況，有長庚醫療財團法人基隆長庚紀念醫院99年8 月11日
    長庚醫院（99）長庚院基法字第169 號函及病歷影本在卷可
    參，是臺灣基隆地方法院檢察署及臺灣高等法院檢察署依照
    卷內上述資料而為判斷，應無不妥。
  (二)又聲請人指稱，駁回再議聲請書漏未就聲請人99年9 月3 日
    刑事再議聲請狀所附單據、證明書等詳予認定事實，惟查臺
    灣基隆地方法院檢察署檢察官於99年8 月18日以99年度偵字
    第3237號為不起訴處分，聲請人即告訴人不服，於法定期間
    聲請再議，復經臺灣高等法院檢察署檢察長認其再議之聲請
    無理由，於99年9 月10日以99年上聲議字第6619號處分書駁
    回再議之聲請等情，業如前述，而聲請人99年9 月3 日刑事
    再議聲請狀附單據、證明書於99年9 月7 日檢送臺灣基隆地
    方法院檢察署，此有聲請人前述刑事再議聲請狀其上收文章
    戳記在卷可稽，臺灣基隆地方法院檢察署以99年9 月9 日基
    檢達平99偵1917字第021315號函檢送聲請人前述刑事再議聲
    請狀予臺灣高等法院檢察署，臺灣高等法院檢察署紀錄科於
    99年9 月13日收受轉呈承辦檢察官，並由承辦檢察官於99年
    9 月13日批文等情，此有臺灣基隆地方法院檢察署上開函文
    其上附有臺灣高等法院檢察署紀錄科、承辦檢察官蓋有日期
    之印文戳記在卷可按。是聲請人99年9 月3 日刑事再議聲請
    狀所附單據、證明書依公文流程於99年9 月13日轉送予臺灣
    高等法院檢察署承辦檢察官，臺灣高等法院檢察署承辦檢察
    官業已於99年9 月10日以99年上聲議字第6619號處分書駁回
    再議之聲請，而不及審酌。而聲請人於99年9 月3 日刑事再
    議聲請狀所附單據、證明書，有買受藥布、筋骨藥之收據，
    並不能據以證明告訴人確實因被告於不起訴書所示時間、地
    點發生交通事故受有頸腰椎挫傷之傷害。又聲請人指於99年
    1 月11日前往行政院衛生署基隆醫院治療，然查聲請人99年
    9 月3 日刑事再議聲請狀所附單據、證明書，並未附有聲請
    人所指之於99年1 月11日行政院衛生署基隆醫院就診診斷證
    明書，更何況聲請人於99年1 月1 日發生交通事故，受有其
    所述交通事故後幾天，雙手雙腳麻，晚上疼到不能睡覺，於
    99年1 月11日至行政院衛生署基隆醫院診治，則聲請人何以
    當時不立即向警方對被告就過失傷害提出告訴，而遲至99年
    6 月13日始至基隆市警察局第一分局對被告提出傷害告訴，
    此顯有違常情。
  (三)又檢察官依據卷內行政院衛生署基隆醫院診斷證明書、長庚
    醫療財團法人基隆長庚紀念醫院診斷證明書99年8 月11日（
    99）長庚院基法字第169 號函及病歷影本，告訴人所受傷害
    ，是否確係99年1 月1 日車禍時造成？實有可疑。並依據現
    場處理員警張君豪之證述，再參以現場拍攝之兩車受損情況
    ，被告車輛左前保險桿僅有輕微破裂，告訴人車輛左後保險
    桿有刮痕、板金略有凹陷，顯見兩車撞擊力道不大，而事故
    現場照片中，地面以粉筆繪畫2 車撞擊後之車輪位置，告訴
    人車輛遭撞擊後，仍在忠一路右轉愛一路前之行人穿越道前
    方，並非如告訴人到庭指稱之往前10多公尺直至愛一路內側
    車道位置，則撞擊力道不大之情形下，應難造成告訴人往前
    撞擊方向盤後彈回座位之情況，是本件並無積極證據證明告
    訴人確因系爭車禍造成傷害，而為不起訴處分，是檢察官綜
    合卷內所有卷證資料而為判斷，並非僅依據行政院衛生署基
    隆醫院診斷證明書開立時間認定告訴人所受傷害並非車禍造
    成，是聲請人指稱，不起訴處分書及駁回再議處分書復未就
    聲請人提出行政院衛生署基隆醫院診斷證明書應診日期向上
    開醫院查詢，其認事用法均有違誤云云，容有未洽。
五、綜上所述，本院審閱全案偵查卷證，認聲請人於偵查中對被
    告不利之指訴併卷內各項證據資料，業經檢察官調查後，於
    不起訴處分書內詳予說明告訴人所受傷害並非交通事故所造
    成，且原檢察官及臺灣高等法院檢察署檢察長以被告犯罪嫌
    疑不足，分別予以不起訴處分及再議駁回之處分，查無任何
    違背經驗法則、論理法則或其他證據法則之情形。聲請意旨
    徒執前詞，認被告涉有前揭犯行，對於原不起訴處分及再議
    駁回之處分多加指摘，請求交付審判，為無理由，應予駁回
    。
據上論斷，應依刑事訴訟法第258 條之3 第2 項前段，裁定如主
文。
中    華    民    國    99    年    12    月    15    日
                  刑事第四庭審判長法  官  鄭景文
                                  法  官  施添寶
                                  法  官  黃永定
以上正本證明與原本無異。
本件裁定不得抗告。
中    華    民    國    99    年    12    月    15    日
                                  書記官  劉珍珍

司法院資訊處製作；財團法人民間司法改革基金會備份。
